最高法院刑事裁定　　　　　　　　　 111年度台抗字第1192號
抗　告　人　蔡嘉偉




上列抗告人因違反組織犯罪防制條例等罪案件，不服臺灣高等法
院臺中分院中華民國111年7 月27日駁回其聲明異議之裁定（111
年度聲字第1373號），提起抗告，本院裁定如下：
    主  文
抗告駁回。
    理  由
一、受刑人或其法定代理人或配偶以檢察官執行之指揮為不當者
    ，得向諭知該裁判之法院聲明異議，刑事訴訟法第484 條定
    有明文。所稱檢察官執行之指揮不當，係指檢察官有積極執
    行指揮之違法及其執行方法有不當等情形而言。
二、本件抗告人即受刑人蔡嘉偉聲明異議意旨略稱：抗告人因詐
    欺等案件，經原審法院108年度上訴字第620號判決（下稱原
    確定判決）判處應執行有期徒刑16年6 月，並宣告刑前強制
    工作3年確定。其於民國109年1月6日起執行刑前強制工作，
    因司法院釋字第812號解釋宣告強制工作違憲，而自110年12
    月10日起始執行有期徒刑。惟檢察官未依111年2月18日修正
    公布前之刑法第98條第2 項規定，聲請法院免除抗告人有期
    徒刑之全部或一部之執行，損及抗告人權益，為此聲明異議
    云云。
三、原裁定則以：原確定判決諭知刑前強制工作所憑之組織犯罪
    防制條例第3條第3項規定，經司法院釋字第812 號解釋認與
    憲法第8條保障人身自由之意旨不符，應自該解釋於110年12
    月10日公布之日起失其效力。是自該解釋公布之日起，確定
    終局裁判所宣告之強制工作，尚未執行或執行未完畢者，應
    免予執行；受處分人應另執行徒刑者，自解釋公布之日起至
    檢察官指揮執行徒刑之日止，其在原勞動場所等候執行徒刑
    之期間，應算入執行徒刑之期間。至上開規定依該解釋意旨
    失效前，既為依法公布施行之有效法律，各級法院法官以之
    為審判依據，適用該規定宣告強制工作，屬合法有效，檢察
    官據以指揮執行，核屬正當。本件抗告人於刑法第98條第 2
    項修正前、後，並無請求檢察官向法院聲請宣告免其刑之全
    部或一部執行，而經檢察官駁回之情形，檢察官就此部分既
    尚未有何積極執行指揮之命令（如明示拒絕聲請），自不生
    執行之指揮是否違法或執行方法是否不當，而得向法院聲明
    異議之問題。抗告人對此聲明異議，為無理由，應予駁回等
    旨。依首揭說明，於法並無違誤。
四、抗告意旨係置原裁定已敘明之理由於不顧，徒憑己見，任意
    指摘原裁定違法、不當。本件抗告為無理由，應予駁回。
據上論結，應依刑事訴訟法第412條，裁定如主文。
中    華    民    國   111    年    9     月    22    日
                  刑事第五庭審判長法  官  李  錦  樑  
                                  法  官  周  政  達  
                                  法  官  林  婷  立  
                                  法  官  劉  興  浪  
                                  法  官  蘇  素  娥  
本件正本證明與原本無異
                                  書記官
中    華    民    國   111    年    9     月    27    日